【裁判字號】    95,交抗,174
【裁判日期】    951205
【裁判案由】    聲明異議
【裁判全文】
臺灣高等法院高雄分院刑事裁定         95年度交抗字第174號
    抗  告  人  交通部公路總局高雄區監理所旗山監理站
    法定代理人  甲○○
    受處分人    乙○○
上列抗告人因受處分人違反道路交通管理處罰條例聲明異議案件
，不服臺灣高雄地方法院中華民國95年10月14日裁定（95年度交
聲字第677號），提起抗告，本院裁定如下：
    主  文
抗告駁回。
    理  由
一、抗告意旨略以：緩起訴乃附條件的不起訴處分，亦即為不起
    訴處分的一種，此觀諸刑事訴訟法第256 條規定自明，且依
    法務部行政罰法諮詢小組第一次會議決議，亦採此結論，足
    認行政罰法第26條第2 項，在解釋上即應包含「緩起訴」處
    分在內。檢察官為緩起訴處分時，依刑事訴訟法第253 條之
    2 第1 項規定，對被告所為之指示及課予之負擔，係一種特
    殊的處遇措施，並非刑罰。因此，刑事案件經檢察官為緩起
    訴處分確定後，宜視同不起訴處分確定，依行政罰法第26條
    第2 項規定，得依違反行政法上義務規定裁處之。而本件受
    處分人乙○○有酒後違規駕車之行為，其所涉之刑責部分，
    雖經臺灣高雄地法院檢察署95年偵字第15588 號為緩起訴處
    分確定，但其違反行政法上義務部分，仍可依道路交通安全
    管理處罰條例之規定予以裁罰，原裁定認為不罰，尚有未洽
    ，爰提起抗告，請求撤銷原裁定云云。
二、按汽車駕駛人，駕駛汽車經測試檢定，酒精濃度超過規定標
    準者，處新台幣15,000元以上60,000元以下罰鍰，並當場移
    置保管其車輛及吊扣其駕駛執照1 年；因而肇事致人受傷者
    ，並吊扣其駕駛執照2 年；致人重傷或死亡者，吊銷其駕駛
    執照，並不得再考領，道路交通管理處罰條例第35條第1 項
    第1 款定有明文。又行政罰法第26條規定：一行為同時觸犯
    刑事法律及違反行政法上義務規定者，依刑事法律處罰之。
    但其行為應處以其他種類行政罰或得沒入之物而未經法院宣
    告沒收者，亦得裁處之。前項行為如經不起訴處分或為無罪
    、免訴、不受理、不付審理之裁判確定者，得依違反行政法
    上之義務規定裁處之；同法第1 條規定：違反行政法上義務
    而受罰鍰、沒入或其他種類行政罰之處罰時，適用本法。但
    其他法律有特別規定者，從其規定。故道路交通管理處罰條
    例第35條第1 項第1 款規定，係對行為人違反行政法上義務
    規定之行政罰，則汽車駕駛人酒後駕駛汽車之行為，經測試
    檢定酒精濃度超過規定標準，而同時涉有刑法第185 條之3
    公共危險罪嫌時，道路交通管理處罰機關除有行政罰法第26
    條第1 項但書得處以其他種類行政罰者之情形，得裁處其他
    種類行政罰外；關於罰鍰部分，即應依上開行政罰法第26條
    及道路交通管理處罰條例第10條規定移送地方法院檢察署處
    理，除於移送後再有上開行政罰法第26條第2 項所定之不起
    訴處分確定等事由，得依違反行政法上義務規定裁處之情形
    外，不得逕依道路交通管理處罰條例第35條第1 項第1 款規
    定，裁處行為人罰鍰之行政罰。
三、經查：
（一）本件受處分人於95年5 月20日22時36分許酒後駕車，其雖
      有違反道路交通管理處罰條例第35條第1 項第1 款規定之
      行為，惟該酒後駕車之行為亦同時涉有公共危險刑責，此
      部分經移送臺灣高雄地方法院檢察署處理，已由檢察官於
      95年6 月30日以95年度偵字第15588 號為緩起訴處分（緩
      起訴期間為2 年，受處分人應立悔過書【已履行】、應向
      被害人保護協會臺灣高雄分會支付新台幣60,000元）確定
      ，有緩起訴處分書1 份在原審卷可憑。
（二）按緩起訴期間內，有下列情形之一者，檢察官得依職權或
      依告訴人之聲請撤銷原處分，繼續偵查或起訴：(1)於期間
      內故意更犯有期徒刑以上刑之罪，經檢察官提起公訴者；
      (2)緩起訴前，因故意犯他罪，而在緩起訴期間內受有期徒
      刑以上刑之宣告者；(3)違背第253 條之2 第1 項各款之應
      遵守或履行事項者；刑事訴訟法第253 條之3 第1 項定有
      明文。故經檢察官為緩起訴處分者，於緩起訴之猶豫期間
      內，其最後是否會被檢察官提起公訴，應屬懸而未定，亦
      即緩起訴處分於猶豫期間內尚未具有實質之確定力，檢察
      官於緩起訴期間內，可對被告為繼續觀察，如被告顯無反
      省警惕之情或根本欠缺反省警惕之能力，檢察官仍得依職
      權或依告訴人之聲請，將被告緩起訴處分撤銷。又行政罰
      法第26條已明訂一事不二罰之原則，依該條規定，於應受
      行政罰之行為如經不起訴處分或為無罪、免訴、不受理、
      不付審理之裁判確定者，始得依違反行政法上義務規定裁
      處之。故該條規定並未包括「緩起訴處分」在內，雖「緩
      起訴處分」最終使被告免於刑事訴追之效果，與「不起訴
      處分」之效果相同，惟緩起訴處分另須於一定期間內遵守
      或履行刑事訴訟法第253 條之2 各款所規定之事項，故緩
      起訴處分是否即等同不起訴處分，即非無疑。本於對被告
      不利益之規定不得任意擴張解釋之原則，行政罰法第26條
      第2 項所謂「不起訴處分確定」之規定，是否包括「緩起
      訴處分」，實有疑義。況依行政罰法第26條第2 項之立法
      意旨，亦必須待緩起訴處分實質確定時，被告才最終地確
      定免於受刑事訴追，原處分機關始得為行政裁罰，亦即在
      緩起訴期間內即猶豫期間期滿前，該緩起訴處分仍有被撤
      銷之可能，此時原處分機關若依法為行政裁決，將使受處
      分人有同時遭受行政處罰及刑事訴追之危險，顯與行政罰
      法第26條規定之立法意旨相違背。
（三）本件受處分人乙○○酒後駕車經測試檢定超過規定標準之
      行為，係一行為同時觸犯刑事法律及違反行政法上義務規
      定，受處分人酒後駕車之行為，觸犯刑法第185 條之3 之
      刑事責任部分，業經緩起訴處分確定，其緩起訴期間為2
      年，受處分人即被告應立悔過書【已履行】、應向被害人
      保護協會臺灣高雄分會支付新台幣60,000元，已如上述，
      則本件既仍在緩起訴期間內，原處分機關除依行政罰法第
      26條第1 項但書得處以其他種類行政罰外，應不得逕予裁
      處罰鍰之處罰。原處分機關於95年9 月8 日所為之裁決，
      除對受處分人為吊扣駕駛執照12個月之處罰外，亦併對受
      處分人為罰鍰新台幣49,500元之處罰，上述罰鍰部分，即
      有未洽，是原裁定撤銷原處分機關之關於罰鍰之裁罰，核
      無違誤，並無不合。抗告人仍執陳詞，提起抗告，指摘原
      裁定此部分之撤銷不當，為無理由，應予駁回。
四、據上論結，應依道路交通案件處理辦法第26條，刑事訴訟法
    第412 條，裁定如主文。
中    華    民    國    95    年    12    月    5     日
                  刑事第二庭    審判長法  官  林正雄
                                      法  官  陳啟造
                                      法  官  黃壽燕
以上正本證明與原本無異。
不得再抗告。
中    華    民    國    95    年    12    月    5     日
                                      書記官  王婉蓉


司法院資訊處製作；財團法人民間司法改革基金會備份。
